【裁判字號】    97,上訴,1752
【裁判日期】    971030
【裁判案由】    毒品危害防制條例
【裁判全文】
臺灣高等法院刑事判決                97年度上訴字第1752號
上  訴  人  臺灣桃園地方法院檢察署檢察官
上  訴  人
即  被  告  乙○○
                      （
選任辯護人  蕭萬龍律師
            張百欣律師
上  訴  人
即  被  告  甲○○
選任辯護人  紀亙彥律師
上列上訴人因被告違反毒品危害防制條例案件，不服台灣桃園地
方法院九十六年度訴字第一五二七號，中華民國九十七年二月二
十七日第一審判決（起訴案號：台灣桃園地方法院檢察署九十六
年度偵字第一八○四五號、第二一六七四號；及移送併辦案號：
同署九十六年度偵字第二五八○八號），提起上訴，本院判決如
下：
    主  文
原判決關於乙○○部分、甲○○幫助販賣第三級毒品既遂及定應
執行刑部分，均撤銷。
乙○○幫助販賣第三級毒品，處有期徒刑肆年。又幫助販賣第三
級毒品，處有期徒刑肆年。又幫助販賣第三級毒品，未遂，處有
期徒刑參年，扣案之一粒眠藥錠捌拾參萬參仟貳佰捌拾玖顆（其
中紅色藥錠玖箱共柒拾伍萬壹仟壹佰顆，合計驗後淨重壹佰參拾
柒公斤肆佰伍拾壹點參公克；另紅色藥錠陸佰捌拾玖顆合計驗後
淨重壹佰貳拾陸點零玖公克；青色藥錠壹箱又拾伍包共捌萬壹仟
伍佰顆，合計驗後淨重拾肆公斤玖佰拾肆點伍公克），均沒收。
應執行有期徒刑柒年，扣案之一粒眠藥錠捌拾參萬參仟貳佰捌拾
玖顆（其中紅色藥錠玖箱共柒拾伍萬壹仟壹佰顆，合計驗後淨重
壹佰參拾柒公斤肆佰伍拾壹點參公克；另紅色藥錠陸佰捌拾玖顆
合計驗後淨重壹佰貳拾陸點零玖公克；青色藥錠壹箱又拾伍包共
捌萬壹仟伍佰顆，合計驗後淨重拾肆公斤玖佰拾肆點伍公克），
均沒收。
甲○○幫助販賣偽藥，處有期徒刑貳年捌月。
其他上訴駁回。
甲○○上開撤銷改判部分所處之刑與上訴駁回部分所處有期徒刑
貳年拾月，應執行有期徒刑伍年。
    事  實
一、乙○○於民國九十六年四月間某日，結識姓名不詳綽號「小
    莊」年約四十歲之成年人，明知含硝甲西泮成分，俗稱一粒
    眠之藥錠（以下均簡稱一粒眠藥錠）係毒品危害防制條例列
    管之第三級毒品，不得販賣，為解決高達新台幣（下同）一
    千萬元負債之財務窘困，基於幫助販賣第三級毒品之犯意，
    接受「小莊」之提議，以每顆零點二五元之代價，加膜包裝
    「小莊」以不詳方式所持有、已覓妥買家之一粒眠藥錠，並
    依「小莊」之吩咐覓包裝場地，選定桃園縣觀音鄉○○街八
    十巷三十一號四層樓之透天別墅後，乙○○則委請尚不知情
    之友人甲○○出面，找不知情之潘宜柏仲介，於九十六年五
    月二日，與不知情之屋主鄭倫勝簽訂房屋租賃契約，承租上
    址房屋，交由「小莊」在該處地下室內加裝隔音設備，及擺
    入包裝機、打印機、打印輸送帶及滑石粉、膠膜等加工料件
    後，自九十六年五月底起，即由乙○○在上址地下室，操作
    上開機器，將「小莊」所交付，已經製造完成之一粒眠藥錠
    加膜包裝，及在包膜上噴字、打上包裝編號，先後計三次；
    第一次，乙○○找經其告知，係未經核准擅自製造之「安眠
    藥」，而基於幫助販賣偽藥犯意之甲○○，在已經加膜包裝
    好之一粒眠藥錠包膜上噴字、打上包裝編號，第二次，乙○○自己加膜包裝一粒眠藥錠，及在包膜上噴字、打上包裝編
    號，第三次，乙○○又找已經知悉所包裝之藥錠係一粒眠藥
    錠，仍基於幫助販賣第三級毒品之犯意，在一粒眠藥錠包膜
    上噴字、打上包裝編號，裝箱後再由乙○○載送給「小莊」
    遣來之不詳姓名成年人交予買家，三次包裝之具體所為如下
    ：
  (一)九十六年五月底某日，「小莊」以電話約乙○○前往台北市
    ○○○路果菜市場附近碰面，由「小莊」指派前來之某不詳
    成年人，將七十萬顆製造完成、已覓妥買方而等待包裝完成
    後交貨之一粒眠藥錠，交予乙○○，並吩咐一週後交貨，乙○○基於幫助販賣第三級毒品之犯意，載回所承租之桃園觀
    音鄉○○街八十巷三十一號房屋地下室，自九十六年五月底
    某日起至同年六月初某日止（前後約一週），每日上午十一
    時至晚上七時三十分止，操作包裝機，將一粒眠藥錠以膠膜
    包裝，再由經乙○○告知係未經主管機關核准擅自製造之「
    安眠藥」，而基於幫助販賣偽藥犯意之甲○○，操作打印機
    ，在包裝一粒眠藥錠之膠膜外噴字，打上包裝編號，計包裝
    完成六十三萬顆一粒眠後，乙○○即與「小莊」聯絡，由乙○○將前揭完成包裝之一粒眠裝箱，載至台北縣五股交流道
    附近，交給「小莊」遣來收貨之不詳成年男子載送給買方，
    而該名男子則交付十七萬元報酬給乙○○，同時又交付給乙○○另一批製造完成、已覓妥買方而等待包裝完成後交貨之
    一粒眠七十萬顆，請乙○○包裝；第一批所剩餘之未包裝一
    粒眠藥錠，依「小莊」吩咐留在包裝現場，留待下一次再一
    起包裝；乙○○亦於九十六年六月十一日，從所收取之十七
    萬元報酬，拿出八萬元交給甲○○。
  (二)九十六年六月初，乙○○收取「小莊」遣人交付之第二批一
    粒眠藥錠後至九十六年六月底止，乙○○又另起幫助販賣第
    三級毒品之犯意，在上址承租房屋地下室，獨自一人操作包
    裝機、打印機，將一粒眠藥錠以膠膜包裝後，在膠膜外噴字
    ，及打上包裝編號，計包裝完成六十三萬顆一粒眠，並與「
    小莊」聯絡後，將前揭包裝完成之一粒眠裝箱，載至林口交
    流道附近，交給「小莊」遣來收貨之不詳成年男子載送給買
    方，該名男子交付十七萬元報酬給乙○○，同時又交付給乙○○另一批製造完成、已覓妥買方而等待包裝完成後交貨之
    一粒眠八十萬顆，請乙○○包裝；此批包裝剩餘之未包裝一
    粒眠藥錠，依「小莊」吩咐留在包裝現場，留待下一批再一
    起包裝。
  (三)九十六年六月底乙○○收取「小莊」遣人交付之第三批一粒
    眠藥錠後，又另起幫助販賣第三級毒品之犯意，在上址承租
    房屋地下室，獨自一人操作包裝機、打印機，將一粒眠藥錠
    以膠膜包裝後，在膠膜外噴字，及打上包裝編號，至九十六
    年七月十七日，「小莊」電話聯絡乙○○出貨，乙○○僅包
    裝完成四十九萬顆，未達「小莊」所要求之六十三萬顆，遂
    聯絡甲○○前往幫忙，甲○○於九十六年六月底詢問乙○○
    ，得知所包裝之藥錠係第三級毒品一粒眠，甲○○猶基於幫
    助販賣第三級毒品之犯意於七月十八日起，每日中午十二時
    三十分許至晚上七時止，前往上址幫忙操作打印機，在包裝
    一粒眠藥錠之膠膜外噴字，打上包裝編號，九十六年七月二
    十一日，則於中午十二時前往該處噴字、打上包裝編號，至
    當日下午五時十五分許，完成七萬顆並裝箱後即提早離開。
    嗣因法務部調查局南部機動組依監聽所得，發覺乙○○在上
    址桃園縣觀音鄉○○街八十巷三十一號屋內，即將完成一粒
    眠藥錠之出貨，有外流之虞，通知台北縣調查站支援，報請
    檢察官指揮，於九十六年七月二十一日晚間八時十五分許，
    逕行搜索上開地點，先在上址屋內查獲乙○○，當場並扣得
    紅色一粒眠藥錠九箱（共七十五萬一千一百顆，合計驗後淨
    重一百三十七公斤四百五十一點三公克）、青色一粒眠藥錠
    一箱又十五包（共八萬一千五百顆，合計驗後淨重十四公斤
    九百一十四點五公克）、白色膠膜十箱、紅色膠膜一箱、行
    動電話訊號遮蔽器一台、工具一批、滑石粉一包、筆記本一
    本（係乙○○所有）、便條紙五張、包裝機一台、打印機一
    台、打印輸送帶一台；旋依乙○○之供述，檢警認定甲○○
    涉有重嫌，因情形急迫，而於當日晚間十一時五十分許，前
    往桃園縣桃園市○○路九十五號「好樂迪ＫＴＶ」拘提甲○○到案，進而於翌日（七月二十二日）凌晨零時十分許，至
    甲○○位於桃園縣蘆竹鄉富竹村八鄰大竹圍八十號住處，查
    扣房屋契約書一份、紅色一粒眠藥錠四十粒（合計驗後淨重
    七點三二公克）、行動電話訊號遮蔽器、上開五福街透天屋
    之鑰匙一把、包裝膠膜三箱；另於七月二十二日凌晨零時二
    十分許，在乙○○位於桃園縣八德市○○街二十九之三十八
    號住處，查扣紅色一粒眠藥錠六百四十九顆（合計驗後淨重
    一百一十八點七七公克）；第三次完成包裝之一粒眠因而無
    法載送給「小莊」交付予買方，幫助販賣第三級毒品未遂。
    而甲○○在有偵查犯罪職權之公務員知悉其有參與九十六年
    五月底同年六月初之包裝一粒眠藥錠前，於台北縣調查站製
    作筆錄時，自首其於上述時間參與包裝其所認定之未經主管
    機關核准擅自製造之安眠藥（實際係一粒眠藥錠），並接受
    裁判。
二、案經法務部調查局台北縣調查站、高雄市政府警察局新興分
    局移送台灣桃園地方法院檢察署檢察官偵查起訴，及台北縣
    調查站移送台灣桃園地方法院檢察署檢察官偵查移送原審法
    院併案審理。
    理  由
壹、證據能力部分：
一、按被告以外之人於偵查中向檢察官所為之陳述，除顯有不可
    信之情況者外，得為證據，刑事訴訟法第一百五十九條之一
    第二項定有明文。所謂不可信性情況，法院應審酌被告以外
    之人於陳述時之外在環境及情況，例如：陳述時之心理狀況
    、有無受到外力干擾等，以為判斷之依據。證人潘宜柏、鄭
    倫勝、上訴人即被告乙○○、甲○○以證人身分，於偵查中
    ，經檢察官告知刑事訴訟法第一百八十一條得拒絕證言之規
    定後，以證人身分之陳述，係經告以具結義務及偽證處罰，
    於命證人朗讀結文後具結，於負擔偽證罪之處罰心理下證述
    ，並以具結擔保其等供述之真實性，又無受其他不當外力干
    擾之情形，其等於上述偵查中之供述，有證據能力。
二、被告以外之人於審判外之言詞或書面陳述，除法律有規定者
    外，不得作為證據，刑事訴訟法第一百五十九條第一項定有
    明文。關於被告乙○○於警詢之供述，有關共犯即被告甲○○部分，對於被告甲○○，及被告甲○○於警詢之供述，有
    關共犯即被告乙○○部分，對於被告乙○○，均係被告以外
    之人於審判外所為之陳述，檢察官未特予證明（自由證明）
    該警詢筆錄具有較可信之特別情況，是依上開規定，該等警
    詢筆錄之記載，就證明構成犯罪之事實，固無證據能力。惟
    審酌被告乙○○、甲○○，均於九十七年一月二日原審審理
    時以證人身分具結作證，被告乙○○經被告甲○○之辯護人
    、檢察官為交互詰問完畢，被告甲○○經被告乙○○之辯護
    人、檢察官為交互詰問完畢，被告乙○○、甲○○於訴訟上
    之程序權已受保障，是其等前揭警詢之供述，其瑕疵即經補
    正，而得作為其於審判期日所為證言之補強。
三、本件警調人員係依監聽所得，發覺被告乙○○在桃園縣觀音
    鄉○○街八十巷三十一號屋內，即將完成一粒眠藥錠之出貨
    ，有外流之虞，因按刑事訴訟法第一百三十一條第二項規定
    ，報請檢察官指揮，先於九十六年七月二十一日晚間八時十
    五分許逕行搜索上開地點，而在上址屋內查獲被告乙○○，
    當場並扣得一粒眠藥錠、膠膜、行動電話訊號遮蔽器等物，
    復因被告乙○○之供述，認定被告甲○○涉有重嫌，而於當
    日晚間十一時五十分許，在桃園縣桃園市○○路九十五號「
    好樂迪ＫＴＶ」拘提被告甲○○到案，進而經其二人同意，
    於翌日分別前往被告甲○○位於桃園縣蘆竹鄉富竹村八鄰大
    竹圍八十號之住處，及被告乙○○位於桃園縣八德市○○街
    二十九之三十八號之住處搜索，並分別查扣房屋契約書及一
    粒眠藥錠等物等情，業經被告乙○○、甲○○二人自承屬實
    ，並經證人即台北縣調查站調查員丁○○於原審及本院審理
    時證述在卷（原審卷第一○八頁、本院卷第二○三頁反面）
    ，復有搜索扣押筆錄附卷可稽（九十六年度逕搜字第四號卷
    第十五頁至第二十二頁、第二十三頁至第二十五頁，九十六
    年度逕搜字第五號卷第十一頁至第十三頁），經核上開扣案
    證物之取得程序均合於規定，並無瑕疵可指，是故，本案警
    調人員查扣之物，亦均有證據能力。
四、卷附法務部調查局鑑定書係該局出具之書面鑑定報告，性質
    上屬於傳聞證據，然檢察官、被告乙○○、甲○○及辯護人
    均同意引用為證據（原審卷第四十四頁），且基於檢察一體
    原則，得由該管檢察長對於轄區內之案件，以事前概括選任
    鑑定人或囑託鑑定機關（團體）之方式，俾便轄區內之司法
    警察官、司法警察對於調查中之案件，得即時送請事前已選
    任之鑑定人或囑託之鑑定機關（團體）實施鑑定，該鑑定人
    或鑑定機關（團體）亦應視同受承辦檢察官所選任或囑託而
    執行鑑定業務，其等出具之書面鑑定報告應屬刑事訴訟法第
    二百零六條所定之傳聞例外，當具有證據能力（參看法務部
    九十二年九月一日法檢字第○九二○○三五○八三號函）。
    至於現場之採證照片不過為警員於查獲當時即時以相機拍攝
    之機械記錄，並非任何人之供述，亦無失真之虞，而其取得
    過程並無不合法可言，是故，此項證據自亦有證據能力。
貳、實體部分：
一、訊據被告乙○○、甲○○均否認有前述幫助販賣第三級毒品
    犯行，被告乙○○辯稱：「…我當初真的不知情…當初『小
    莊』跟我說，那東西不是好東西。但是他說是安眠藥…我真
    的不知道是一粒眠…」（九十七年七月三日本院審判筆錄第
    二頁、第十二頁、第十八頁）、「…『小莊』對我說，那是
    安眠藥，他有對我說包裝一顆要給我的代價…說比上班還要
    好而已…」（九十七年八月二十一日本院審判筆錄第三頁）
    、「…我只知道那是安眠藥…」（九十七年十月十六日本院
    審判筆錄第二十三頁）等語；被告甲○○辯稱：「…我在包
    裝那時候…不知…我所包裝的是一粒眠，所以沒有懷疑那是
    毒品，我沒有辦法直接由肉眼辨識…」（九十七年五月五日
    本院準備程序筆錄第六十三頁、第六十四頁）、「…我是不
    知情…」（九十七年七月三日本院審判筆錄第二十頁）、「
    …我只知道那是安眠藥，不曉得那是毒品…我沒有辦法確認
    那是一粒眠…」（九十七年十月十六日本院審判筆錄第二十
    三頁、第二十六頁）等語。
二、經查：
  (一)被告乙○○於九十六年四月間，為解決一千萬元負債之財務
    窘困，接受當時剛認識之年約四十歲、姓名不詳綽號「小莊
    」成年人之提議，以每顆零點二五元之代價，幫忙包裝前揭
    扣案之藥錠，「小莊」吩咐被告乙○○找包裝藥錠之場所，
    被告乙○○，委請尚不知情之友人即被告甲○○出面，經不
    知情之潘宜柏仲介，於九十六年五月二日，與不知情之屋主
    鄭倫勝簽訂房屋租賃契約，承租桃園縣觀音鄉○○街八十巷
    三十一號四層樓之透天別墅，交由「小莊」在該處地下室內
    加裝隔音設備，及擺入包裝機、打印機、打印輸送帶及滑石
    粉、膠膜等加工料件，自九十六年五月底起，即由被告乙○○在上址地下室，操作上開機器，將「小莊」所交付，已經
    製造完成之一粒眠藥錠加膜包裝，及在包膜上噴字、打上包
    裝編號等事實，已據被告乙○○、甲○○、證人潘宜柏、鄭
    倫勝陳述綦詳，並有友租居聯合租屋網、服務費收據、授權
    書、鑰匙收據、房屋租賃契約書及承租現場照片二十四紙（
    九十六年度偵字第一八○四五號卷第三十六頁至第五十七頁
    ）可稽。而被告乙○○於九十六年五底，經「小莊」聯絡，
    前往台北市○○○路果菜市場附近，將「小莊」遣人載至該
    處所交付及吩咐一週後交貨之藥錠七十萬顆，載回上址承租
    透天別墅地下室，自九十六年五月底起至同年六月初（約一
    週時間）止，操作包裝機，將藥錠以膠膜包裝，並找被告甲○○至上址，操作打印機，在藥錠之膠膜外噴字，打上包裝
    編號，包裝完成六十三萬顆藥錠，並於裝箱後，被告乙○○
    依「小莊」之電話指示，將上述完成包裝之藥錠，載至台北
    縣五股交流道附近，交予「小莊」遣來收貨之人，該人則交
    付十七萬元之報酬給被告乙○○，另將七十萬顆之同種藥錠
    交予被告乙○○載回上址承租透天別墅地下室，由被告乙○○自行將藥錠以膠膜包裝，及在包膜外噴字、打上包裝編號
    ，至同年六月底，包裝完成六十三萬顆藥錠並裝箱後，經「
    小莊」電話指示，將該完成包裝之藥錠載載至台北縣林口交
    流道附近，交予「小莊」遣來收貨之人，該人交付十七萬元
    之報酬給被告乙○○外，又將七十萬顆之同種藥錠交予被告
    乙○○載回上址承租透天別墅地下室，由被告莊彬自行將藥
    錠以膠膜包裝，及在包膜外噴字、打上包裝編號，至同年七
    月十七日，「小莊」電話通知被告乙○○出貨，包裝完成之
    數量僅四十九萬顆，不及「小莊」要求之六十三萬顆，被告
    甲○○經被告乙○○通知，自九十六年七月十八日起，每日
    中午十二時三十分許至晚上七時止，前往上址幫忙在藥錠包
    膜外噴字、打上包裝編號，九十六年七月二十一日中午十二
    時許，前往上址在藥錠包膜外噴字、打上包裝編號，至下午
    五時十五分許，完成七萬顆並裝箱後即提早離開，被告乙○○則工作至晚上七時三十分止等情，亦據被告乙○○、甲○○供述甚詳。而警調人員在桃園縣觀音鄉○○街八十巷三十
    一號查獲之一粒眠藥錠，合計八十三萬二千六百顆，另在被
    告乙○○、甲○○之居住處所分別查扣六百四十九顆及四十
    顆（詳後述），上開數量已超出被告乙○○所述「小莊」第
    三次交付之數量，參以該處自九十六年五月二日被告甲○○
    承租時起，迄同年七月二十一日為警查獲時止，其間已經過
    二月有餘，扣除裝潢時間，如有出貨應非意外。是故，被告
    乙○○、甲○○此部分供述，應屬可信，即連同查獲該次計
    算，被告乙○○共有三次為「小莊」包裝藥錠之行為，前二
    次並各取得九萬元（扣除分給被告甲○○之八萬元）、十七
    萬元之報酬，被告甲○○則有二次為「小莊」包裝藥錠之行
    為，已出貨該次，並由被告乙○○處分得八萬元之報酬。
  (二)法務部調查局專案組（南部地區機動工作組、台北縣調查站
    、桃園縣調查站、桃園縣警察局大園分局、高雄市政府警察
    局新興分局、海巡署澎湖查緝組），於九十六年七月二十一
    日晚上八時十五分許，經台灣桃園地方法院檢察署檢察官指
    揮，前往桃園縣觀音鄉○○街八十巷三十一號四層樓之透天
    別墅逕行搜索，在該建物之地下室查扣紅色藥錠九箱（共七
    十五萬一千一百顆）、青色藥錠一箱又十五包（共八萬一千
    五百顆）、白色膠膜十箱、紅色膠膜一箱、行動電話訊號遮
    蔽器一台、工具一批、滑石粉一包、筆記本一本、便條紙五
    張、包裝機一台、打印機一台、打印輸送帶一台；旋依被告
    乙○○之供述，檢警認定被告甲○○涉有重嫌，因情形急迫
    ，而於當日晚間十一時五十分許，前往桃園縣桃園市○○路
    九十五號「好樂迪ＫＴＶ」拘提被告甲○○到案，進而於翌
    日（七月二十二日）凌晨零時十分許，前往桃園縣蘆竹鄉富
    竹村八鄰大竹圍八十號被告甲○○住處，查扣上址透天別墅
    之房屋租賃契約書、紅色藥錠四十顆、行動電話訊號遮蔽器
    一具、上址透天別墅之鑰匙一把、包裝膠膜三箱；另於七月
    二十二日凌晨零時二十分許，前往桃園縣八德市○○街二十
    九之三十八號被告乙○○租住處所搜索，又查扣紅色一粒眠
    藥錠六百四十九顆各情，已據被告乙○○、甲○○、證人即
    前往搜索之台北縣調查站查員丁○○、南部地區機動工作組
    調查員丙○○供明在卷，並有台北縣調查站搜索扣押筆錄、
    扣押物品目錄表、搜索現場及查扣物品照片（九十六年度逕
    搜字第四號卷第十五頁至第二十九頁、九十六年度逕搜字第
    五號卷第十一頁至第十三頁、九十六年度偵字第一八○四五
    號卷第四十六頁至第四十頁、九十六年度偵字第二五八○八
    號卷第八頁至第二十一頁）在卷可稽；且證人丁○○、丙○○並證稱：「…（九十六年）七月二十一日偵辦的，執行當
    天晚上七點多，被告乙○○撥打一通電話給他朋友，取消飯
    局，接著撥打一通電話給他女友，說要加班，從上開二通通
    聯，我們研判接辦毒品加工（包裝），即將告一段落，所以
    我們決定行動…」（九十七年一月二日原審審判筆錄，原審
    卷第一○八頁，丁○○）、「…我們是接獲南機組情資…跟
    監從中蒐證，再執行搜索…」（九十七年十月十六日本院審
    判筆錄第五頁，丁○○）、「…就我們監聽所知，我們南機
    組掌握他們的犯罪集團，乙○○…他的活動地點是在北部…
    南機組在南部，為了掌握時效…南機組請求台北縣調查站支
    援…他們約在一個地方，乙○○將機器載走…（你們聽到乙○○在電話中要載走機器，是什麼機器？）電話中沒有說，
    只說他要載運器具，不知道是何種器具。所以我們立即請台
    北縣調查站跟監才查獲…」（九十七年十月十六日本院審判
    筆錄第八頁、第十頁、第十一頁）等語。前揭查獲之藥錠經
    送鑑驗，在上址透天別墅地下室查獲之紅色藥錠，共七十五
    萬一千一百顆，合計淨重一百三十七公斤四百五十一點三公
    克，純度百分之三點零六，每顆藥錠含硝甲西泮五點六零毫
    克，純質淨重四公斤二百零六點一六公克；青色藥錠，共八
    萬一千五百顆，合計驗後淨重十四公斤九百一十四點五公克
    ，純度百分之二點九六，每顆藥錠含硝甲西泮五點四二毫克
    ，純質淨重約四百四十一點七三公克；在上址被告乙○○居
    住處所查獲之紅色藥錠，共六百四十九顆，淨重約一百十八
    點七七公克，純度百分之三點零六，每顆藥錠含硝甲西泮五
    點六零毫克，純質淨重約三點六三毫克；在被告甲○○住處
    查獲之紅色藥錠，共四十顆，淨重七點三二公克，純度百分
    之三點零六，每顆藥錠含硝甲西泮五點六零毫克，純質淨重
    零點二二公克；查獲之白色膠膜十箱、紅色膠膜一箱、包裝
    膠膜三箱、、工具一批、滑石粉一包、包裝機一台、打印機
    一台、打印輸送帶一台等，符合「硝甲西泮毒品地下包裝工
    廠」所需等情，亦有法務部調查局九十六年九月十日調科壹
    字第○九六○○三二九六六○號鑑定書可稽。被告乙○○亦
    供稱上述查扣之藥錠即是「小莊」所交付包裝之藥錠，白色
    膠膜十箱、紅色膠膜一箱、包裝膠膜三箱、工具一批、滑石
    粉一包、包裝機一台、打印機一台、打印輸送帶等材料、機
    具，均是「小莊」所提供。
  (三)雖然被告乙○○歷次均以「小莊」告訴係安眠藥之詞置辯，
    否認知悉所包裝之藥錠係第三級毒品一粒眠；被告甲○○亦
    辯稱被告乙○○告知係安眠藥，否認知悉所包裝之藥錠係第
    三級毒品一粒眠。然而，
  (1)「小莊」係以每顆藥錠零點二五元之報酬，請被告乙○○加
    膜包裝藥錠，及在包膜上噴字、打上包裝編號，而包裝藥錠
    之場所，係「小莊」吩咐被告乙○○承租，租金由「小莊」
    支付，包裝藥錠之機具、材料亦係由「小莊」提供，已詳如
    前述，又依被告乙○○該二次各包裝完成及交付之六十三萬
    顆藥錠，各次工作期間，分別為一星期及不及一個月，每日
    從上午十一時至晚上七時三十分止之情，已經被告乙○○陳
    明在卷，及被告乙○○供稱：「（你的學歷？）新興工商補
    校畢業…我有現場示範給警方看…（之前會這些包裝？）不
    會，都是小莊教我的…」（九十六年七月二十二日偵查筆錄
    ，九十六年度偵字第一八○四五號卷第十頁、第十二頁）、
    「你們這樣包裝，一顆要多久時間？）一分鐘大概可以包一
    百顆左右。我有測量過」（九十六年九月二十六日偵查筆錄
    ，同前偵查卷第一五六頁）等語，可知「小莊」所交付之藥
    錠包裝工作，不需專業知識及特殊技巧，於短時間內即可完
    成包裝六十三萬顆藥錠，惟各次藥錠完成包裝之報酬，「小
    莊」均係託人交付十七萬元予被告乙○○，此亦據被告乙○○陳明在卷，被告乙○○竟不需提供場所、包裝所需材料及
    機器，僅單純操作毋庸具備專業知識及特殊技巧之機器，只
    需工作一星期、不及一個月，每日僅工作八時三十分，即完
    成包裝六十三萬顆藥錠，獲得十七萬元不相當之巨額報酬，
    顯然不合常理，此外，所承租之上址一至四層建物，「小莊
    」係以地下室作為包裝場所，並加裝隔音設備、設立四道隔
    音木門，此已據被告乙○○、證人鄭倫勝陳述在卷，並有現
    場照片七紙（九十六年度偵字第一八○四五號卷第四十八頁
    至第五十一頁），顯係避免他人發現屋內從事包裝藥錠之事
    ，再參照承租現場查扣行動話遮蔽器，係「小莊」所交付，
    並吩咐被告乙○○在所承租包裝藥錠場所作業時打開，可使
    警方無法追蹤到行動電話收發話位置之情，此亦據被告乙○○供明在卷（九十六年度偵字第二一六七四號卷第十五頁）
    ，均異於常情，則被告乙○○對於「小莊」交付之藥錠可能
    係來路不明之私製違禁藥品，應有認知，此由被告乙○○於
    九十六年八月十日調查站詢問時亦坦稱：「小莊…跟我第一
    次接觸時，他就向我表示，『這不是好東西，有很大利潤，
    比上班好一點』…因為報酬很高…我當時因缺錢花用，所以
    就答應替小莊找場地並包裝…」（同前偵查卷第七十八頁反
    面、第七十九頁）等語即明；而且，據被告乙○○於台北縣
    調查站詢問、偵查及原審供述：「…直到（九十六年）七月
    十九日看到新聞報導有人攜帶『一粒眠』毒品被查獲，而電
    視上的『一粒眠』毒品包裝跟我幫『小莊』包裝的藥丸很像
    ，我才知道這些藥丸是『一粒眠』毒品…（你當時有無質疑
    既然是安眠藥，何以『小莊』不透過正常的藥廠包裝？）『
    小莊』當時告訴我這些藥丸是不好的東西，但是有利潤，要
    你行事低調一點…（既然『小莊』告訴你這些藥丸是不好的
    東西，但是有利潤，要你行事低調一點，你為何未質疑『小
    莊』的請託？）因為我處於負債狀態，生活不好過…因此當
    時我心裡面知道這些藥丸可能不是經由正常程序生產，仍幫
    忙『小莊』將這些藥丸包裝…（九十六年）七月十九日看到
    新聞，發現我們幫『小莊』包裝的藥丸是『一粒眠』後，仍
    繼續包裝的工作，我想把這筆酬勞賺到手後再收手…」（九
    十六年七月二十二日警詢筆錄，九十六年度偵字第二一六七
    四號卷第十二頁反面、第十三頁反面、第十四頁）、「…前
    幾天看新聞才知道那叫一粒眠…新聞螢幕有打出來，跟我做
    的東西很像…大概是十九日晚上或二十日晚上…」（九十六
    年七月二十二日偵查筆錄，九十六年度偵字第一八○四五號
    卷第九頁）、「…約九十六年七月十九日、二十日晚上，我
    是看電視知道，我有看他上面做的跟我們做的很像…才知道
    是一粒眠…」（九十六年七月二十二日原審訊問筆錄，原審
    卷第八頁）、「…我有跟甲○○說，我有看到一粒眠包裝的
    電視報導，我說那個包裝很像我們包裝顆粒的東西…時間是
    （九十六年七月）十九日，還是二十日…」（九十七年一月
    二日原審審判筆錄，原審卷第一一七頁、第一二一頁）、「
    …有懷疑可能是一粒眠…」（九十七年一月三十日原審審判
    筆錄，原審卷第一五六頁）等語，顯然被告乙○○前揭所辯
    至查獲止，尚不知「小莊」所交付包裝之藥錠是一粒眠之詞
    ，並不實在。再由證人丁○○、丙○○證稱：「（…現場乙○○有無說是什麼東西？）有，他回答說是一粒眠…」（九
    十七年一月二日原審審判筆錄，原審卷第一一一頁，丁○○
    ）、「（北縣調查站在詢問被告前，被告是否提及一粒眠的
    事情？）有，那是被告乙○○說的，他在我們檢驗之前說的
    …」（九十七年十月十六日本院審判筆錄第三頁，丁○○）
    、「我們執行的時候，發現被告乙○○的車子出現在工廠附
    近路邊，乙○○在工廠現場承認那是一粒眠…在我們初次檢
    測之前就說了…」（九十七年十月十六日本院審判筆錄第七
    頁，丙○○）等語，及參酌被告乙○○受「小莊」委託找包
    裝工廠時，「小莊」或被告乙○○自己不出面，而係以與家
    人居住之用途，請被告甲○○出面與屋主簽約，刻意隱瞞所
    承租之房屋，係作為藥錠包裝工廠之用途，亦據被告甲○○
    陳明在卷，足證被告乙○○於最初「小莊」以每顆零點二五
    元之代價，請其幫忙包裝藥錠時，已知悉所包裝之藥錠係一
    粒眠藥錠。被告乙○○辯稱「小莊」告知所包裝之藥錠係安
    眠藥，自己之認知係安眠藥云云，及辯護人辯護主張被告乙○○以為所包裝者僅為安眠藥，應適用所知輕於所犯原則，
    論以幫助販賣偽藥罪等詞，均無足採。
  (2)依被告甲○○歷次所述：「我幫乙○○…噴字共二批．我有
    詢問他，他告知我是安眠藥，我有從電視上聽到有關一粒眠
    的新聞，我怕有問題…第二批的時候，我就有向乙○○表示
    ，我不願意再幫他忙，也有要求他把承租人的名字改成他自
    己的…」（九十六年七月二十二日調查筆錄，九十六年度偵
    字第二一六七四號卷第十七頁）、「…我做第二次時，進去
    覺得想睡覺，…我當時有聽新聞講藥品、毒品危害，他（被
    告乙○○）跟我講嚴重性，我覺得怪怪的，我跟他講…我不
    要做了…（為何禮拜三（九十六年七月十八日）又跑去做？
    ）因為那一批還沒有做完…（所以星期三這次你來做，你覺
    得跟毒品有關？）我覺得，當時我懷疑，所以我知道嚴重性
    …」（九十六年七月二十二日偵查筆錄，九十六年度偵字第
    一八○四五號卷第二十頁）、「…當時乙○○有說很像毒品
    一粒眠…（提示九十六年度偵字第一八○四卷第二十頁倒數
    第一、二行）檢察官問你『所以星期三這次你來做，你覺得
    跟毒品有關？你回答，我覺得當時我懷疑，所以我知道嚴重
    性』這句話是否你在檢察官那邊的回答？）是…」（九十七
    年一月二日原審審判筆錄，原審卷第一二五頁）等語，及被
    告乙○○供述：「我在（九十六年）七月二十日，告訴甲○○我們包裝的藥丸實際是『一粒眠』，甲○○並沒有任何意
    見…」（九十六年七月二十二日警詢筆錄，九十六年度偵字
    第二一六七四號卷第十二頁反面）等語，可知被告甲○○所
    述至查獲止，尚不知被告乙○○請其包裝之藥錠是一粒眠之
    詞，並不實在。而且，參諸南機組等警調人員於九十六年七
    月二十二日凌晨零時十分，前往上址被告甲○○住所搜索，
    在被告甲○○房間搜出行動電話遮蔽器一支，及從上鎖之保
    險櫃搜出已包裝完成之一粒眠藥錠四十顆等情，此已據被告
    甲○○租供述在卷，及被告甲○○供述：「我在幫乙○○製
    造第一批安眠藥後，乙○○在（九十六年）六月底與我聯繫
    說，有東西要寄放在我這邊，他就開一台福特的休旅車載了
    三箱的東西，還有四片安眠藥託我保管那三箱東西…堆放在
    我家門口旁…那四片四十顆安眠藥鎖在我的保險箱裡…（行
    動電話遮蔽器）這是乙○○交給我，他叫我到桃園縣觀音鄉
    ○○街八十巷三十一號工廠的時候，就把該機器打開…」（
    九十六年七月二十二日調查筆錄，同前偵查卷第十七頁反面
    、第十八頁反面）、「（九十六年）六月底左右，乙○○打
    給我，說有東西要寄放我那邊…他從車上抱了三箱東西給我
    ，還有那四片（四十粒），說要寄放我這邊，那三箱我沒開
    過，不曉得是什麼。後來我載回家裡，把那三箱丟在我房間
    外，那四片我放到我保險箱…載東西給我的同一天，他只跟
    我講去他住所（指包裝工廠）的時候，把那個（行動電話遮
    蔽器開關打開…我有問他，他只說是一種干擾…」（九十六
    年七月二十二日偵查筆錄，九十六年度偵字第一八○四五號
    卷第二十頁）等語，由於前揭查扣包膜包裝之一粒眠藥錠，
    外觀與一般藥錠並無差異，無從自外觀看出係含硝甲西泮成
    分之一粒眠藥錠，此已據證人丁○○證述甚詳（原審卷第一
    ○八頁、本院卷第二○四頁），由扣案藥錠之照片所示（九
    十六年度偵字第二五八○八號卷第十九頁），亦無法看出係
    擅自製造之藥品，衡諸常情，被告甲○○若不知悉該藥錠係
    一粒眠之藥錠，則將受託寄放之藥錠放在不會受潮之處即可
    ，其竟將該藥錠放入保險箱，並且上鎖，顯然被告甲○○於
    被告乙○○交付該藥錠時，已知悉該藥錠係一粒眠，否則何
    須如此慎重，鎖進保險櫃；更由被告乙○○至此亦交予其行
    動電話遮蔽器，吩咐其前往所承租包裝藥錠場所作業時打開
    ，以干擾行動電話訊號之行徑，可知被告甲○○於九十六年
    七月十八日前往上址工廠時，已知悉所噴字、打上編號之藥
    錠，為一粒眠藥錠，關於九十六年七月十八日至同年月二十
    一日，在上址於藥錠包裝噴字、打編號之行為，猶辯稱被告
    乙○○告知係安眠藥，自己之認知係安眠藥云云，及辯護人
    辯護主張被告甲○○以為所包裝者僅為安眠藥，應適用所知
    輕於所犯原則，論以幫助販賣偽藥罪等詞，亦無足採。
  (四)按刑法上犯罪之故意，祇須對於犯罪事實有所認識，有意使
    其發生或其發生不違背其本意，仍予以實施為已足，不以行
    為人主觀之認識與客觀事實兩相一致為必要，故行為人主觀
    上欲犯某罪，事實上卻犯他罪時，依刑罰責任論之主觀主義
    思潮，首重行為人之主觀認識，應以行為人主觀犯意為其適
    用原則，必事實上所犯之他罪有利於行為人時，始例外依該
    他罪處斷。我國暫行新刑律第十三條第三項原亦有「犯罪之
    事實與犯人所知有異者，依下列處斷：所犯重於犯人所知或
    相等者，從其所知；所犯輕於犯人所知者，從其所犯」之規
    定。嗣制定現行刑法時，以此為法理所當然，乃未予明定（
    最高法院九十二年度台上字第一二六三號判決要旨參照）。
    從而行為人主觀上欲犯某罪，但事實上所為係構成要件不同
    之他罪，且二罪法定刑相異，揆之前揭「所知輕於所犯，從
    其所知」之法理，自應適用行為人主觀上所知之罪論處。本
    件被告乙○○受「小莊」委託，於九十六年五月底至同年六
    月初、同年六月間至同年六月底、同年六月底至同年七月二
    十一日晚上七時三十許止，在上址承租透天別墅地下室從事
    包裝之藥錠，係一粒眠藥錠之事實，已詳如前述，被告甲○○經被告乙○○通知，於九十六年五月底至同年六月初、同
    年七月十八日至同年七月二十一日下午五時十五分許止，在
    上址幫忙在藥錠之包膜上噴字及打編號，亦據被告甲○○、
    乙○○供述甚詳，惟被告甲○○辯稱九十六年五月底，被告
    乙○○通知其前往上址承租透天別墅幫忙時，係告知在安眠
    藥之包膜噴字、打編號，被告乙○○亦供稱：「我叫甲○○
    加入時…跟他說是安眠藥…」（九十六年七月二十二日調查
    筆錄，九十六年度偵字第二一六七四號卷第十二頁反面）等
    語，參諸被告乙○○請託被告甲○○出面承租上址透天別墅
    時，係告知供其全家人居住，刻意隱瞞被告甲○○供作包裝
    工廠用途，此已據被告乙○○、甲○○陳述在卷，被告乙○○並一再表示，其係因來不及出貨，才找被告甲○○前去幫
    忙（九十六年度偵字第一八○四五號卷第九頁、九十六年度
    偵字第二一六七四號卷第十二頁），則被告乙○○最初找被
    告甲○○前去承租透天別墅地下室幫忙在包膜上打編號及噴
    字，隱瞞被告甲○○該藥錠係一粒眠，而告知係安眠藥，尚
    與常理無違，此外，被告乙○○最初告訴甲○○之報酬係月
    薪八萬元，於九十六年六月初第一批包裝完成後，九十六年
    六月十一日交付八萬元予被告甲○○，雖較一般薪資高，尚
    非屬顯然不合理，及行動電話遮蔽器則係於九十六年六月底
    ，與所寄放之三箱膠膜材料及包裝好之一粒眠藥錠，才交給
    被告甲○○等情，此亦據被告乙○○、甲○○供述在卷，本
    案卷內又無其他證據足以證明被告甲○○於九十六年五月底
    ，前往上址別墅地下室工作時，即已知悉所噴字、打編號之
    藥錠係一粒眠，堪認於九十六年五月底至九十六年六月初，
    被告甲○○應被告乙○○之請託，在藥錠包膜噴字、打編號
    ，就其當時認知，所噴字、打編號之藥錠，係屬未經主管機
    關核准、擅自製造之安眠藥，基於「所知輕於所犯，從其所
    知」之法理，應從被告甲○○所知之「偽藥」以論罪科刑。
  (五)至於，被告乙○○、甲○○二人均供稱，不知道「小莊」如
    何處理其等交貨的一粒眠藥錠等語，惟本件「小莊」願意甘
    冒違法風險，出資承租桃園縣觀音鄉○○街查獲地點之透天
    屋，並在地下室加裝隔音設備，添購機器、膠膜等料件，及
    以每顆藥錠包裝零點二五元之代價，每次包裝出貨之藥錠均
    係六十三萬顆，各交付十七萬元予被告乙○○，所費不貲，
    規模甚大，衡諸常情，自係其間有利可圖，並非單純供少數
    人自用至明，且為防警員查緝，已經被告乙○○、甲○○二
    人包裝完成之一粒眠藥錠，當儘速脫手，並無庫存必要；又
    參酌「小莊」遣人將尚未包裝之一粒眠藥錠交付予被告乙○○時，該人吩咐被告乙○○需於一定時間內包裝完成一定數
    量交貨及「小莊」打電話要求被告乙○○出貨，此亦據被告
    乙○○陳述甚詳，由此益見「小莊」所交付予被告乙○○包
    裝之一粒眠藥錠，係已覓得買方待包裝完成後交貨，而扣案
    之藥錠雖無法分辨何者係被告乙○○、甲○○先前出貨所遺
    留，何者又係「小莊」在前二次出貨後交付給被告乙○○包
    裝之新貨，惟該等藥錠均含有一粒眠成分，則無二致，被告
    甲○○亦稱：「（那四十顆物品，乙○○交給你時，你是否
    知道係何東西？）我只知道與我們之前做的東西一樣…」（
    九十七年八月二十一日本院審判筆錄，本院卷第一五七頁）
    等語，足證被告乙○○前二次所出貨給「小莊」者，亦均係
    一粒眠無疑，綜上事證，應足認被告等前二次出貨給「小莊
    」之二批一粒眠藥錠，均已由「小莊」對外販售圖利，且被
    告乙○○、甲○○，對此均應有認知。依卷內事證，雖無證
    據證明被告乙○○、甲○○二人，知悉交付藥錠予其等包裝
    之人如何販賣該藥錠，惟被告乙○○、甲○○既對所包裝之
    藥錠係一粒眠藥錠（被告甲○○第一次認知係未經主管機關
    核准擅自製造之「安眠藥」即偽藥），且已覓得買方，待包
    裝完成後交貨，其二人仍執意將藥錠加膜包裝及在包膜上噴
    字、打上編號，並於包裝完成後裝箱交付予「小莊」所遣之
    司機送交買方（第三次尚未及出貨即被查獲），被告乙○○
    、甲○○自有幫助販賣該藥錠之故意甚明。
  (六)綜上所述，本件事證已臻明確，被告乙○○、甲○○二人上
    揭犯行，均堪認定，應依法論科。
三、論罪科刑部分：
  (一)按刑法上之幫助犯，係對於犯罪與正犯有共同之認識，而以
    幫助之意思，對於正犯資以助力，而未參與實施犯罪之行為
    者而言（最高法院四十九年台上字第七十七號、六十五年台
    上字第三七七三號判例亦同此意旨）。是以，如未參與實施
    犯罪構成要件之行為，而係出於幫助之意思提供助力，即屬
    幫助犯，而非共同正犯。(1)關於事實一之(一)，硝甲西泮係毒
    品危害防制條例第二條第二項第三款列管之第三級毒品，非
    經許可，不得販賣，被告乙○○基於幫助之犯意，對「小莊
    」已覓得買方之俗稱一粒藥錠加膜包裝、及在包膜噴字、打
    上編號，包裝完成裝箱後，由被告乙○○交予「小莊」遣來
    之人載送給買方，被告甲○○基於幫助之犯意，對於前揭「
    小莊」交付包裝之一粒眠藥錠，認係未經主管機關核准擅自
    製造、已覓妥買方待包裝後交貨之「安眠藥」即偽藥，在包
    膜上噴字、打上編號，被告乙○○所為係參與販賣第三級毒
    品構成要件以外之行為，被告甲○○所為係參與販賣偽藥構
    成要件以外之行為，至於其二人雖由「小莊」處，分別領取
    數萬元不等之不法報酬，惟此應係其二人代工包裝所領取之
    薪資，尚難認係直接取自「小莊」販賣一粒眠藥錠之不法所
    得，此由本案約已流出一百二十餘萬顆一粒眠藥錠，若係共
    同參與販賣，二人所得之不法利益，應不僅止於如此即明，
    此外，在無證據證明被告乙○○、甲○○二人係以正犯而非
    以幫助犯之犯意參與犯罪之情形下，應認其二人所為係幫助
    犯而非正犯行為。核被告乙○○所為，係幫助犯毒品危害防
    制條例第四條第三項之幫助販賣第三級毒品既遂罪，被告甲○○所為係幫助犯藥事法第八十三條第一項幫助販賣偽藥既
    遂罪，並均依刑法第三十條第二項規定減輕其刑；(2)關於事
    實一之(二)，被告乙○○基於幫助之犯意，對「小莊」已覓得
    買方之俗稱一粒藥錠加膜包裝、及在包膜噴字、打上編號，
    包裝完成裝箱後，由被告乙○○交予「小莊」遣來之人載送
    給買方，同前所述，核被告乙○○所為，係幫助犯毒品危害
    防制條例第四條第三項之幫助販賣第三級毒品既遂罪，並依
    刑法第三十條第二項規定減輕其刑；(3)關於事實一之(三)，被
    告乙○○、甲○○均基於幫助之犯意，對「小莊」已覓得買
    方之俗稱一粒藥錠加膜包裝、及在包膜噴字、打上編號，尚
    未裝箱交付予「小莊」送交予買方前，即被查獲，「小莊」
    未及將包裝好之一粒眠藥錠交予買方而販賣未遂，核二人所
    為均係幫助犯毒品危害防制條例第四條第六項、第三項之幫
    助販賣第三級毒品未遂罪，均依刑法第三十條第二項、第二
    十五條第二項規定遞減其刑。檢察官認被告乙○○、甲○○
    二人上開所為，均構成毒品危害防制條例第四條第三項之販
    賣第三級毒品罪，起訴法條尚有違誤，惟起訴之基本社會事
    實相同，故上揭各犯行，起訴法條均應分別予以變更。被告
    乙○○、甲○○二人，雖有二次於同一期間，為「小莊」包
    裝所交付之一粒眠藥錠，然刑法第二十八條之共同正犯係指
    二人以上共同實施犯罪行為者而言，至於幫助他人犯罪，既
    非實施之正犯，故在事實上雖有二人以上共同幫助犯罪，仍
    應各負幫助犯之責任，並無適用刑法第二十八條之餘地，此
    有最高法院三十三年上字第七九三號判例可參，是故，被告
    乙○○、甲○○二次所為均無刑法第二十八條之適用。
  (二)按刑法第六十二條第一項前段自首得減輕其刑之規定，本為
    使犯罪事實易於發覺及獎勵犯罪之人知所悔悟而設，故行為
    人茍在犯罪未發覺前，自行申告其犯罪事實於該管公務員，
    而受法律上之裁判，即生自首之效力。本件南機組調查人員
    因實施監聽，發覺被告乙○○包裝完成一粒眠，並即將出貨
    ，遂會同台北縣調查站等警調單位於九十六年七月二十一日
    晚上八時十五分許，至上址承租之包裝工場搜索，當場查獲
    被告乙○○，經被告乙○○供述被告甲○○亦參與包裝一粒
    眠藥錠，旋又前往逮捕被告甲○○到案各情，此已據被告乙○○、甲○○、證人丁○○、丙○○陳述在卷，是知被告乙○○於九十六年六月底至同年七月二十一日晚上七時三十分
    許止，及被告甲○○於九十六年七月十八日至同年月二十一
    日下午五時十五分許，在上址所承租之透天別墅地下室從事
    一粒眠包裝之犯罪事實，係經警調單位自行查獲，不符自首
    要件；惟被告甲○○於警調人員尚不知其於九十六年五月底
    至同年六月初，經被告乙○○通知，前往上址承租之透天別
    墅地下室，就被告乙○○所加膜包裝之其主觀認知係未經主
    管機關核准擅自製造之「安眠藥」，實際係一粒眠藥錠，在
    外膜噴字、打編號之事實，主動供出，並表示願意接受裁判
    ，此已據被告甲○○供述甚詳，證人丙○○亦證稱：「（通
    訊監察過程中，有無得知或聽過被告甲○○？）沒有」（九
    十七年十月十六日本院審判筆錄第十頁），被告甲○○就犯
    罪事實一之(一)之行為，符合自首要件，爰依刑法第六十二條
    第一項前段規定減輕其刑，並遞減之。至被告被告乙○○雖
    於警調人員尚不知其於九十六年五月底至同年六月初及同年
    六月初至同年六月底，先後二段期間，在上址承租之透天別
    墅地下室從事一粒眠藥錠之包裝並裝箱送交予委託包裝之人
    載送給買方之犯罪事實，即主動供出其於上述二段期間有從
    事藥錠加膜包裝及在包膜噴字，打編號之行為，惟被告乙○○係稱所包裝之藥錠，就其認知係「安眠藥」（九十六年七
    月二十二日調查筆錄，九十六年度偵字第二一六七四號卷第
    十二頁反面、第十三頁反面），其所自首之犯罪係幫助販賣
    偽藥，並未就幫助販賣第三級毒品承認犯罪，對於幫助販賣
    第三級毒品犯罪自無接受裁判之意思，難謂就較輕之幫助販
    賣偽藥自首之效力及於重罪之幫助販賣第三級毒品罪（最高
    法院八十九年度台上字第七九八三號判決參見），被告乙○○就犯罪事實一之(一)、(二)之行為即不符自首要件，無從依刑
    法第六十二條第一項前段規定減輕其刑。
  (三)被告乙○○自「小莊」處收到一粒眠藥錠時起，至其與被告
    甲○○或自行包裝完畢出貨、收款時或至查獲止，各次約需
    一星期、不及一個月之時間，其等在該時段內持續包裝藥錠
    之行為，係利用同一機會，於密切接近之時間、地點反覆實
    施相同行為，且係侵害同一社會法益，客觀上無從分割，在
    社會觀念上亦以評價為一個行為為宜，係包括一罪，故其等
    在前二次出貨前，及第三次查獲前，持續包裝一粒眠藥錠之
    行為，僅分別論以一罪，即為已足。至被告乙○○先後於犯
    事實一之(一)至(三)所示之三段時間，幫助「小莊」包裝其各次
    已覓妥待包裝完全交付之一粒眠藥錠三次，被告甲○○幫助
    先後於犯事實一之(一)、(三)所示二段時間，幫助「小莊」包裝
    一粒眠藥錠二次，其二人所為，客觀上係可以按進、出貨及
    「小莊」付款之情形予以分割，被告乙○○應成立三罪，被
    告甲○○應成立二罪，其二人所犯數罪，均應分論併罰。
四、公訴意旨另以：被告乙○○、甲○○上揭所為，應另構成毒
    品危害防制條例第四條第三項之製造第三級毒品罪嫌。惟按
    ，所謂製造，係指將原料、原素加以加工，使成具有特定成
    效之成品而言，包括將起始原料依化合過程製成毒品，及將
    原有毒品加以加工改製，此觀最高法院九十三年度台上字第
    六八五五號判決自明。經查，被告乙○○、甲○○之工作性
    質，僅係操作機器，在已經製造完成之藥錠上覆以膠膜，再
    予噴字裝箱等情，已見前述，是被告乙○○、甲○○接手加
    工「小莊」交付之一粒眠藥錠時，該等藥錠既均已製造完成
    ，自難謂被告等所為構成製造第三級毒品罪。至於檢察官雖
    指稱：本件「小莊」所屬之犯罪集團製造、販賣一粒眠藥錠
    之數量，超過百萬顆，牽涉之人力、物力甚鉅，製程分工理
    應細膩並分散各地，避免一次為警查緝之風險，是故，被告
    乙○○、甲○○應係基於與「小莊」共同犯罪之意思，分擔
    該集團部分之犯罪行為，依最高法院九十五年台上字第二五
    一六號、第三六九三號、第四三五九號等判決意旨，被告乙○○、甲○○應係該不法集團之共同正犯等語，雖非無見，
    然自現有證據而言，並無法認定被告乙○○、甲○○有將「
    小莊」所屬之不法集團製造、販賣一粒眠藥錠之行為，視為
    自己犯罪計畫之一部分，並加以利用之合同犯意，已詳如前
    述，即無法認定被告乙○○、甲○○與該不法集團就製造一
    粒眠藥錠之犯行，有犯意聯絡及行為分擔，而以共同正犯論
    擬，檢察官此部分指訴，尚難採取。另查，我國刑法並不承
    認有事後幫助之概念，故被告乙○○、甲○○亦無成立幫助
    製造第三級毒品罪之餘地。綜上，檢察官指述被告乙○○、
    甲○○涉犯製造第三級毒品之犯行，即屬不能證明，惟檢察
    官認被告乙○○、甲○○此部分犯行，與其等上揭論罪科刑
    部分之犯罪事實間，分別有吸收犯法律上一罪之關係，爰不
    另為無罪之諭知。
五、關於犯事事實一之(三)被告甲○○部分，原審認被告甲○○此
    部分罪證明確，依毒品危害防制條例第四條第三項、第六項
    、刑法第十一條前段、第三十條第一項前段、第二項、第二
    十五條第二項，並審酌被告甲○○因貪圖厚利，甘犯重典，
    幫助「小莊」販賣毒品一粒眠，對我國人民身體健康及社會
    治安造成之影響甚鉅，原不宜輕縱，姑念被告甲○○無前科
    ，有本院被告前案紀錄表附卷可稽，查無不良素行，其迫於
    經濟壓力犯罪，雖不可取，惟究非販賣毒品牟利者可比等一
    切情狀，量處有期徒刑二年十月，扣案之紅色藥錠、青色藥
    錠共八十三萬三千二百八十九顆均係一粒眠，屬於第三級毒
    品，雖不能依毒品危害防制條例第十八條第一項規定沒收（
    按該條應沒入第三級毒品之規定，係賦予行政機關執行沒入
    之權限，而非刑法從刑之規定），惟依上開條例第十一條之
    一規定，仍屬依法律規定禁止持有之物，依刑法第三十八條
    第一項第一款、第二項規定，不問屬於何人所有，均應宣告
    沒收。而因被告甲○○與被告乙○○先前包裝完成之藥錠，
    均已由「小莊」取去販賣，並未扣案，餘下之藥錠則已與「
    小莊」第三次交付之藥錠相混，無從區分，亦即無法分項於
    被告甲○○各次幫助販賣之犯罪以下，於主文諭知沒收，故
    僅能在其最後一次幫助販賣第三級毒品未遂之犯行下，於主
    文諭知沒收。經核認事用法，並無違誤，量刑部分，亦無畸
    輕畸重。檢察官因被告甲○○上訴，亦上訴指摘原判決此部
    分量刑尚嫌過輕，惟量刑屬法院之職權，原判決已審酌刑法
    第五十七條所列各事項予以綜合考量，就量刑輕重之準據已
    論敘綦詳，並在法定刑內科處其刑，經核於法並無不合，檢
    察官此部分之上訴理由，並無可採，至被告甲○○上訴，對
    於原判決犯罪事實一之(三)所示犯行，辯稱其認知係「安眠藥
    」，否認知悉係第三級毒品一粒眠及指摘量刑過重，亦無理
    由，檢察官及被告甲○○此部分之上訴，均應駁回。
六、撤銷判改部分
  (一)關於犯罪事實一之(一)、(二)、(三)被告乙○○部分，及犯罪事實
    一之(一)被告甲○○部分，原審判決認被告乙○○、甲○○均
    罪證明確，予以論罪科刑，固非無見。惟查，(1)扣案之筆記
    本二本，雖均為被告乙○○所有，固據被告乙○○於歷次調
    查、偵查、原審及本院審理供述在卷，惟其中一本筆記本係
    記載被告乙○○與親友間之聯絡電話，另一本則係記載被告
    乙○○幫「小莊」包裝一粒眠藥錠所收取之報酬支用情形，
    此已據被告乙○○陳明在卷（九十七年七月三日本院審判筆
    錄第十六頁，本院卷第九十四頁反面），亦有筆記本二本扣
    案足稽，可知扣案之筆記本二本，均非被告乙○○幫助「小
    莊」包裝一粒眠藥錠所用之物至明，原判決於被告乙○○所
    犯之各罪，均依刑法第三十八條第一項第二款規定，諭知沒
    收前揭扣案之記錄收取報酬支用情形之筆記本一本，即有違
    誤；(2)關於犯罪事實一之(一)，被告甲○○應被告乙○○之請
    託，在藥錠包膜噴字、打編號，就其當時認知，所噴字、打
    編號之藥錠，係屬未經主管機關核准、擅自製造之安眠藥即
    偽藥，基於「所知輕於所犯，從其所知」之法理，應從被告
    甲○○所知之「偽藥」以論罪科刑，故被告甲○○此部分所
    為，係幫助犯藥事法第八十三條第一項之幫助販賣偽藥既遂
    罪，原審認被告甲○○係幫助犯毒品危害防制條例第四條第
    三項之幫助販賣第三級毒品既遂罪，即有不當。被告甲○○
    上訴主張關於犯罪事實一之(一)，其所犯係幫助犯販賣偽藥罪
    ，指摘原判不當，即有理由，至檢察官因被告乙○○、甲○○上訴，亦上訴指摘原判決其等此部分量刑尚嫌過輕，並無
    理由，惟原判決既有上述可議之處，應由本院就被告乙○○
    部分及犯罪事實一之(一)所示被告甲○○幫助販賣第三級毒品
    既遂與其定應執行刑部分，均撤銷改判。
  (二)本院審酌毒品危害國民健康，足使施用者為之傾家蕩產，甚
    至淪落盜賊娼妓，毀身敗家者，所在多有，被告乙○○因貪
    圖厚利，甘犯重典，幫助「小莊」販賣毒品一粒眠，已流出
    市面之一粒眠藥錠幾達百萬顆之多，對我國人民身體健康及
    社會治安造成之影響甚鉅，原不宜輕縱，被告甲○○認知所
    噴字、打編號完成包裝之藥錠係未經主管機關核准擅自製造
    之安眠藥，對於該藥品來歷及成分不明，為消費者服用後，
    可能造成之危害難以預估，亦應知悉，其貪圖己利，無視其
    危險性，同樣不宜寬縱，惟姑念被告乙○○、甲○○二人此
    前均無前科，各有本院被告前案紀錄表附卷可稽，查無不良
    素行，其二人迫於經濟壓力犯罪，雖不可取，惟究非貪於逸
    樂，販賣毒品牟利者可比，及其二人犯後均坦承大部分犯罪
    事實，原審蒞庭實施公訴之檢察官對被告乙○○求處十年有
    期徒刑（應執行刑），併科五十萬元罰金，另對被告甲○○
    求處八年有期徒刑（應執行刑），併科五十萬元罰金，尚嫌
    過重等一切情狀，關於被告乙○○，犯罪事實一之(一)所示之
    幫助販賣第三級毒品既遂罪，量處有期徒刑四年，犯罪事實
    一之(二)所示之幫助販賣第三級毒品既遂罪，量處有期徒刑四
    年，犯罪事實一之(三)所示之幫助販賣第三級毒品未遂罪，量
    處有期徒刑三年，並定應執行刑有期徒刑七年；關於被告甲○○，犯罪事實一之(一)所示之幫助販賣偽藥既遂罪，量處有
    期徒刑二年八月，並與上訴駁回之犯罪事實一之(三)所示之幫
    助販賣第三級毒品未遂罪，所處有期徒刑二年十月，定應執
    行有期徒刑五年。
七、沒收：
  (一)扣案之紅色藥錠、青色藥錠共八十三萬三千二百八十九顆均
    係一粒眠，屬於第三級毒品，雖不能依毒品危害防制條例第
    十八條第一項規定沒收（按該條應沒入第三級毒品之規定，
    係賦予行政機關執行沒入之權限，而非刑法從刑之規定），
    惟依上開條例第十一條之一規定，仍屬依法律規定禁止持有
    之物，依刑法第三十八條第一項第一款規定，不問屬於何人
    所有，均應宣告沒收。而因被告乙○○與被告甲○○二人先
    前包裝完成之藥錠，均已由「小莊」取去販賣，並未扣案，
    餘下之藥錠則已與「小莊」第三次交付之藥錠相混，無從區
    分，亦即無法分項於被告乙○○各次幫助販賣之犯罪以下諭
    知沒收，故僅能在其最後一次幫助販賣第三級毒品未遂之犯
    行下諭知沒收。
  (二)警調人員在觀音鄉○○街地下室查扣之白色膠膜十箱、紅色
    膠膜一箱、行動電話訊號遮蔽器一台、工具一批、滑石粉一
    包、筆記本二本、便條紙五張、包裝機一台、打印機一台、
    打印輸送帶一台，及在被告甲○○住處查扣之行動電話訊號
    遮蔽器一台、包裝膠膜三箱、房屋契約書一份、前開五福街
    透天屋地下工廠之鑰匙一把，除筆記本二本係被告乙○○所
    有，其餘皆係「小莊」所有一節，已據被告乙○○供明在卷
    ，因扣案之筆記本二本，其中一本筆記本係記載被告乙○○
    與親友間之聯絡電話，另一本則係記載被告乙○○幫「小莊
    」包裝一粒眠藥錠所收取之報酬支用情形，此已據被告乙○○陳明在卷（九十七年七月三日本院審判筆錄第十六頁，本
    院卷第九十四頁反面），均非被告乙○○幫助「小莊」包裝
    一粒眠藥錠所用之物至明，契約書一份與鑰匙一把，亦非直
    接供本案犯罪或預備犯罪之物，均無庸沒收。至於其餘扣案
    之物，雖均為供本案犯罪所用之物，惟係「小莊」所有，而
    被告乙○○、甲○○二人僅應成立幫助犯，參酌最高法院八
    十八年度台上字第六二三四號、九十一年度台上字第五五八
    三號判決意旨，不能按共同正犯之例，令其等與「小莊」負
    連帶責任，是故，亦不能逕行沒收此部分之物，併予敘明。
  (三)被告乙○○其中二次犯罪所得九萬元、十七萬元（合計二十
    六萬元），被告甲○○之犯罪所得八萬元，均未扣案，因其
    二人並非直接犯毒品危害防制條例第四條之罪，故尚難依該
    條例第十九條第一項前段規定沒收，又因被告乙○○、甲○○二人負債累累，衡情上開犯罪所得已遭其等花用罄盡，現
    實上不復存在（九十六年度偵字第一八○四五號卷第八十頁
    正反面，同前偵查卷第十九頁、第十八頁、第一○三頁、第
    一○四頁），故亦無庸依刑法第三十八條第一項第三款規定
    沒收，附此敘明。
據上論斷，應依刑事訴訟法第三百六十八條、第三百六十九條第
一項前段、第三百六十四條、第二百九十九條第一項前段、第三
百條、毒品危害防制條例第四條第三項、第六項、藥事法第八十
三條第一項、刑法第十一條前段、第三十條第一項前段、第二項
、第二十五條第二項、第五十一條第五款、第三十八條第一項第
一款，判決如主文。
本案經檢察官劉異海到庭執行職務。
中    華    民    國    97    年    10    月    30    日
                  刑事第十三庭審判長法  官  曾德水
                                    法  官  趙文卿
                                    法  官  林婷立
以上正本證明與原本無異。
如不服本判決，應於收受送達後10日內向本院提出上訴書狀，其
未敘述上訴之理由者並得於提起上訴後10日內向本院補提理由書
（均須按他造當事人之人數附繕本）「切勿逕送上級法院」。
                                    書記官  王增華
中    華    民    國    97    年    11    月    12    日
附錄：本案論罪科刑法條全文
毒品危害防制條例第四條
製造、運輸、販賣第一級毒品者，處死刑或無期徒刑；處無期徒
刑者，得併科新臺幣一千萬元以下罰金。
製造、運輸、販賣第二級毒品者，處無期徒刑或七年以上有期徒
刑，得併科新臺幣七百萬元以下罰金。
製造、運輸、販賣第三級毒品者，處五年以上有期徒刑，得併科
新臺幣五百萬元以下罰金。
製造、運輸、販賣第四級毒品者，處三年以上十年以下有期徒刑
，得併科新臺幣三百萬元以下罰金。
製造、運輸、販賣專供製造或施用毒品之器具者，處一年以上七
年以下有期徒刑，得併科新臺幣一百萬元以下罰金。
前五項之未遂犯罰之。
藥事法第八十三條
明知為偽藥或禁藥，而販賣、供應、調劑、運送、寄藏、牙保、
轉讓或意圖販賣而陳列者，處七年以下有期徒刑，得併科新臺幣
五百萬元以下罰金。
犯前項之罪，因而致人於死者，處七年以上有期徒刑，致重傷者
，處三年以上十二年以下有期徒刑。
因過失犯第一項之罪者，處二年以下有期徒刑、拘役或科新臺幣
三十萬元以下罰金。
第一項之未遂犯罰之。


司法院資訊處製作；財團法人民間司法改革基金會備份。
